臺灣高等法院刑事裁定
111年度抗字第1484號
抗  告  人  
即  受刑人  黃家麒

                    籍設臺北市○○區○○路000號0樓○○○○○○○○○）

上列抗告人因聲請定其應執行刑案件，不服臺灣桃園地方法院中
華民國111年9月1日裁定（111年度聲字第2173號），提起抗告，
本院裁定如下：
    主  文
抗告駁回。                                              
    理  由
一、原裁定意旨略以：抗告人即受刑人黃家麒所犯如附表所示之
    罪，先後經法院判處如附表所示之刑確定。又受刑人所犯如
    附表編號2至12所示之罪，均係於如附表編號1所示之罪判決
    確定日前為之，且以原審法院為該案犯罪事實最後判決之法
    院。茲檢察官聲請定其應執行之刑，原審法院審核認聲請為
    正當，應予准許，經函請受刑人就定刑表示意見，其回覆略
    以：因數罪併罰、請定應執行刑等語，有陳述意見狀附卷可
    佐。爰審酌內、外部界限之範圍，並斟酌其犯罪情節、罪質
    、時間間隔，就其所犯前揭各罪為整體非難評價，定其應執
    行刑有期徒刑3年6月，並諭知以新臺幣（下同）1千元折算1
    日為其易科罰金之折算標準等語。
二、抗告意旨略以：原裁定僅就抗告人所犯如附表各罪定應執行
    刑，未將犯罪日期與附表編號1所示判決日期相近之臺灣新
    北地方檢察署（下稱新北地檢署）110年度執助字第2520號
    有期徒刑3月、111年度執助字第1201號有期徒刑2年6月併予
    定應執行刑；且原裁定所定之應執行刑與定應執行刑時均大
    幅減低之裁判相較，顯係過重，違反比例原則與平等原則，
    又有逾越外部界限及未考量伊犯後態度、家庭狀況等情，故
    懇請本院廢棄原裁定，重新重輕定其應執行刑等語。
三、按裁判確定前犯數罪者，併合處罰之。數罪併罰，有二裁判
    以上者，依第51條之規定，定其應執行之刑。數罪併罰，分
    別宣告其罪之刑，依下列各款定其應執行者：五、宣告多數
    有期徒刑者，於各刑中之最長期以上，各刑合併之刑期以下
    ，定其刑期，但不得逾30年。犯最重本刑為5年以下有期徒
    刑以下之刑之罪，而受6月以下有期徒刑或拘役之宣告者，
    得以新臺幣1千元、2千元或3千元折算1日，易科罰金；第1
    項至第4項及第7項之規定，於數罪併罰之數罪均得易科罰金
    或易服社會勞動，其應執行之刑逾6月者，亦適用之。刑法
    第50條第1項前段、第51條第5款、第53條、第41條第1項前
    段、第8項分別定有明文。又數罪併罰之定應執行之刑，係
    出於刑罰經濟與責罰相當之考量，並非予以犯罪行為人或受
    刑人不當之利益，為一種特別的量刑過程，相較於刑法第57
    條所定科刑時應審酌之事項係對一般犯罪行為之裁量，定應
    執行刑之宣告，乃對犯罪行為人本身及所犯各罪之總檢視，
    除應考量行為人所犯數罪反應出之人格特性，並應權衡審酌
    行為人之責任與整體刑法目的及相關刑事政策，在量刑權之
    法律拘束性原則下，依刑法第51條第5款之規定，採限制加
    重原則，以宣告各刑中之最長期為下限，各刑合併之刑期為
    上限，但最長不得逾30年，資為量刑自由裁量權之外部界限
    ，並應受法秩序理念規範之比例原則、平等原則、責罰相當
    原則、重複評價禁止原則等自由裁量權之內部抽象價值要求
    界限之支配，使以輕重得宜，罰當其責，俾符合法律授與裁
    量權之目的，以區別數罪併罰與單純數罪之不同，兼顧刑罰
    衡平原則。是個案之裁量判斷，除非有全然喪失權衡意義或
    其裁量行使顯然有違比例、平等諸原則之裁量權濫用情形，
    即不得任意指其為違法（最高法院100年度台抗字第440號刑
    事裁定意旨參照）。又103年6月4日修正刑事訴訟法第370條
    第2項、第3項，對第二審上訴案件之定應執行刑，明定有不
    利益變更禁止原則之適用。而分屬不同案件之數罪併罰，倘
    一裁判宣告數罪之刑，曾經定其執行刑（下稱原定執行刑）
    ，再與其他裁判宣告之刑定其執行刑時，在法理上亦應同受
    此原則之拘束。亦即基於有利被告之不利益變更禁止原則，
    分屬不同案件之數罪併罰定執行刑，原定執行刑有拘束新定
    執行刑上限之效果，法院裁量所定之刑期上限，自不得較重
    於「原定執行刑加計新宣告刑之總和」（最高法院108年度
    台抗字第436號裁定意旨參照）。再者，數罪併罰之定應執
    行刑，個案之裁量判斷，除非有全然喪失權衡意義或其裁量
    行使顯然有違比例、平等諸原則之裁量權濫用之情形，否則
    縱屬犯罪類型雷同，仍不得將不同案件裁量之行使比附援引
    為本案之量刑輕重比較，以視為判斷法官本於依法獨立審判
    之授權所為之量刑裁奪有否裁量濫用之情事。此與所謂相同
    事務應為相同處理，始符合比例原則與平等原則之概念，迥
    然有別（最高法院100年台上字第733號判決要旨參照）。
四、經查：
㈠、抗告人所犯如附表所示各罪，先後經法院判決如附表所示之
    刑，並均確定，而原審法院為該案犯罪事實最後判決之法院
    ，有如附表所示之刑事判決及本院被告前案紀錄表在卷可稽
    （見桃園地檢署111年度執聲字第1521號卷第3至101頁，本
    院卷第23至44頁）。檢察官據此向犯罪事實最後判決之原審
    法院聲請定其應執行之刑，原審法院認其聲請為正當，依刑
    事訴訟法第477條第1項，刑法第53條、第51條第5款、第41
    條第1項前段、第8項等規定，以抗告人所犯如附表所示數罪
    之宣告刑為基礎，於各罪所處有期徒刑中之最長刑有期徒刑
    6月以上，合併編號1至3、6至7、8至9及10至11曾定之應執
    行刑，加計編號4、5、12所示之罪宣告刑之總合即有期徒刑
    4年8月以下，裁定其應執行刑為有期徒刑3年6月，並諭知以
    1千元折算1日為其易科罰金之標準，顯未踰越前述之內、外
    部性界限，刑度亦有所減輕，顯已給予適度之刑罰折扣，符
    合法律授與裁量權之目的。抗告意旨指摘原裁定所定之應執
    行刑逾越外部界限云云，並無理由，而不可採。
㈡、抗告理由雖謂以：原裁定漏未將新北地檢署110年度執助字第
    2520號有期徒刑3月、111年度執助字第1201號有期徒刑2年6
    月部分，合併定刑等語。惟按刑事訴訟法第477條第1項規定
    ，依法應定其應執行刑之案件，應由該案件犯罪事實最後判
    決法院之檢察官向該法院聲請裁定，被聲請之法院應以檢察
    官所聲請定其應執行刑之案件，作為判斷之依據，故檢察官
    所未聲請定其應執行刑之案件，法院基於不告不理原則，自
    無從逕行擴張檢察官聲請範圍而一併加以審查（最高法院10
    1年度台抗字第777號裁定意旨參照）。新北地檢署110年度
    執助字第2520號、111年度執助字第1201號案件，並未在檢
    察官本件聲請定應執行刑之範圍內，揆諸前開說明，原審法
    院自不得逕予擴張審酌而為合併定刑。前開抗告理由，洵無
    可採。
㈢、抗告人復謂：原裁定所定應執行刑違反比例原則、平等原則
    等語。惟查：
　⒈抗告人所犯附表14罪中，其中6罪為行使偽造私文書罪，另外
    8罪為詐欺取財罪，犯罪時間為105年10月至107年11月間，
    犯罪手法多係靈骨塔位及骨灰罈買賣詐欺，並提供偽造之私
    文書取信被害人。由以上抗告人犯罪整體歷程、犯罪時間觀
    之，並考量數罪之犯罪類型於併合處罰時其責任非難之程度
    、數罪對法益侵害之加重效應，暨其所犯之罪所反映出之人
    格特性與傾向，同時審酌附表編號編號1至3、6至7、8至9及
    10至11所示各罪，曾經分別定應執行如各該編號「備註」欄
    所示之刑等一切情狀，足認原裁定就抗告人所犯如附表所示
    之罪，定應執行有期徒刑3年6月乙節，業已考量上開定應執
    行刑應審酌之要素，給予抗告人相當之恤刑利益，而為公平
    、合理之定刑，尚不能認有何裁量濫用之情事。
　⒉又因不同定執行刑聲請案件，其所包含之犯罪情節、類型均
    有差異，本無從期待均按照一定之比例或折數，劃一量刑標
    準，並拘束日後法院定應執行刑職權之行使，故無從引用他
    案酌定應執行刑之比例，作為原裁定酌定之刑是否適法之判
    斷基準。基此，抗告意旨僅泛稱原裁定所定之應執行刑違反
    比例原則云云，自無可採。
㈣、至抗告人之家庭狀況、犯後態度，係就個案審酌量刑之規定
    ，而非判決確定後定應執行刑程序應審酌之事項，故抗告人
    此部分所指，亦屬無據。
五、綜上所述，原裁定依檢察官聲請範圍即如附表所示之罪合併
    定其應執行有期徒刑3年6月，並諭知易科罰金之標準，尚無
    違誤。抗告人執上開抗告意旨對原裁定而為指摘，為無理由
    ，應予駁回。
六、據上論斷，應依刑事訴訟法第412 條，裁定如主文。
中　　華　　民　　國　　111 　年　　10　　月　　13　　日
                  刑事第十九庭  審判長法　官  曾淑華
                                      法　官  黃惠敏
                                      法　官  李殷君
以上正本證明與原本無異。
如不服本裁定，應於收受送達後五日內向本院提出再抗告狀。
                                      書記官  周彧亘
中　　華　　民　　國　　111 　年　　10　　月　　13　　日